臺灣臺南地方法院刑事判決　　　　　　　　　　　　九十二年度訴字第一一八四號
　　公　訴　人　臺灣台南地方法院檢察署檢察官
　　被　　　告　丙○○
　　選任辯護人　陳昆和律師
　　被　　　告　甲○○
右列被告等因違反藥事法案件，經檢察官提起公訴（九十二年度偵字第一四八五號）
，本院判決如左：
    主  文
丙○○、甲○○共同製造偽藥，丙○○處有期徒刑貳年陸月，併科罰金新台幣拾萬元
，罰金如易服勞役，以銀元佰元即新台幣玖佰元折算壹日。扣案如附表一所示之物
均沒收之。甲○○處有期徒刑貳年，緩刑伍年。扣案如附表一所示之物均沒收之。
    事  實
一、丙○○曾於民國八十九年間因輸入禁藥案件，經台灣高等法院台南分院判處有期
    徒刑二年，緩刑五年確定，緩刑中仍不知悔改。
二、丙○○、甲○○明知製造藥品，應將其成分、規格、性能、製法之要旨，檢驗規
    格與方法及有關資料或證件，連同標籤、仿單及樣品，並經繳納證書費、查驗費
    ，申請中央衛生主管機關即行政院衛生署查驗登記，經核准發給藥品許可證後，
    始得製造，竟因見減肥人口泛濫，減肥藥市場需求甚大，即未經許可，二人基於
    製造偽藥之犯意聯絡，於民國九十一年十一月間，由丙○○將Sibutramime（係
    屬厭食劑）及Phenylpropanolamine（係屬去鼻充血劑及厭食劑）藥物成分之粉
    末二包，交予甲○○，再由甲○○將兩種粉末使用填充器充填在紅、白色之膠囊
    內（紅色蓋上有TRIM字樣或P40圖樣）、（白色蓋上有TRIM字樣或P40圖樣），製
    造成偽藥，意圖搭配其他藥物，充作減肥藥出售。嗣甲○○於九十一年十一月二
    十八日十七時許，駕駛車牌ＹＳ─九四九九號自小客車，在台南市○○路○段、
    府前二街口欲將填裝完成之膠囊交予丙○○時，經警當場查獲，並取得甲○○同
    意後，自車內扣得填裝完成之膠囊一萬七千五百顆、空膠囊二千五百個、白色粉
    末一包（下稱附表一），再於同日下午十七時三十分許，經丙○○同意，至其位
    於台南市○○路一八八號十樓之十一之居所搜索，扣得附表二所示之物。
三、案經台南市警察局第四分局報告台灣高雄地方法院檢察署檢察官呈請台灣高等法
    院檢察署檢察長命令移轉台灣台南地方法院檢察署檢察官偵查起訴。
    理  由
壹、訊據被告二人否認上情。被告丙○○辯稱：伊這一次僅有要甲○○填裝ＰＰＡ（
    Phenylpropanolamine），至於檢驗出來Sibutramime可能是填裝器有殘留成份所
    造成的，再者，製作減肥藥之目的是伊要自己減肥用的，其委託甲○○填裝之成
    分與自藥房買回者皆相同云云；被告甲○○則辯稱：因為先前丙○○曾要伊填裝
    過一次，填裝後藥粉有剩下，伊以為成分相同，就自作主張，將兩種粉末混和後
    加以填充云云。
貳、經查：
一、扣案之紅色蓋白色底膠囊（膠囊上印有「Ｐ４０」及「ＴＲＩＭ」字樣）一萬七
    千五百顆，內含有Phenylpropanolamine（去鼻充血劑）Sibutramime（厭食劑）
    兩種成分，此有行政院衛生署藥物食物檢驗局九十二年一月二十九日藥檢字第○
    九一九一二三四七八號檢驗成績書（九十二年偵一四八五號第三二頁）。移審後
    ，被告等認為檢驗有誤，經其等當庭取樣，再送鑑定，其結果仍認扣案膠囊，內
    含Phenylpropanolamine成分：31.4﹪（w/w），Sibutramime成分：0.63﹪（w/w
    ），此有行政院衛生署藥物食品檢驗局九十三年六月七日藥檢壹字第○九三九三
    一一八八七號檢驗成績書（見院卷第八二頁）。從而，堪認本案扣得之一萬七千
    五百顆成品膠囊內容物均確含有Phenylpropanolamine、Sibutramime兩種成分無
    訛。
二、又上開紅白膠囊及附表一編號(3)之白色粉末，送經行政院衛生署藥物食物檢驗局
    檢驗，送驗結果如下：
I、紅白色膠囊（成品）含有Sibutramime（厭食劑）及Phenylpropanolamine（去鼻
    充血劑）成分、白色粉末含有Sibutramime（厭食劑）成分。
II、被告丙○○於本院審理時供稱：伊僅有將Phenylpropanolamine（去鼻充血劑）
    之粉末交給被告甲○○填裝等語，換言之，無論是粉狀或是填充成膠囊狀之扣案
    物，其成分內容應僅有Phenylpropanolamine（去鼻充血劑）之粉末。但前開檢
    驗結果，在扣案之白色粉末部分，竟【僅】檢驗出Sibutramime（厭食劑）成分
    。此足以證明被告丙○○所交付被告甲○○之粉末，非僅有
    Phenylpropanolamine（去鼻充血劑）粉末一包，應是交付被告甲○○兩包粉末
    ，其中一包含有Sibutramime（厭食劑），另一包含有Phenylpropanolamine（去
    鼻充血劑）成分，被告甲○○將該兩種粉末混和填充製成紅白膠囊成品後，因
    Phenylpropanolamine用量較大（見前開檢驗成績書31.4﹪成分比例），先行使
    用完畢，無法再填充製造膠囊，被告甲○○方將用畢剩餘之Sibutramime粉末，
    連同製造完成之紅白膠囊及空膠囊一併交還被告丙○○，此亦與被告甲○○於偵
    訊中供稱：是丙○○拿來叫我幫他裝，說是減肥藥。他拿來的都是一包一包的粉
    ，叫我把它裝在膠囊等語（見九十二年偵一四八五號第三八頁）相符。
三、次查被告丙○○持有上開膠囊數量龐大（一萬七千五百顆），更有夾鏈帶、空膠
    囊、磅秤、裝藥丸充填器、數粒盤等分裝器具，被告丙○○既稱扣案之膠囊均供
    自己減肥所用，則其高達一萬七千五百顆之數量，恐無法在其有效期限內服用完
    畢。再者果如被告丙○○所稱自藥房購入之膠囊成分，與扣案紅白膠囊兩者成分
    相同，則其每次服用僅需將從西藥房買回之膠囊吞食已足，實無大費周折將每顆
    膠囊內之粉末取出，集成一包，再將其交付被告甲○○，由甲○○裝入膠囊內之
    理。況且上開繁複之手續，除可能造成粉末數量之耗損外，亦可能因填充者技術
    不良，造成內容物填充不足，或超量而造成服食者身體上之不適，故被告丙○○
    所辯，製作減肥藥之目的是要自己減肥使用，其成分與自藥房買回者皆相同，並
    非實情，應為混填兩種成分之藥劑，製造偽藥，搭配其他扣案物品組成雞尾酒減
    肥療法，試圖出售獲利。
四、雖被告丙○○辯稱：可能是被告甲○○之裝填器遭到污染，才會檢驗出兩種成分
    之藥品云云。然該填裝器每次僅能填裝一百顆膠囊，此經被告甲○○於本院審理
    時證述在卷，倘被告丙○○所辯屬實，所遭到前次填裝藥粉污染的膠囊，亦應僅
    有第一批填裝的一百顆，但其所送驗之紅白膠囊，係從扣案一萬七千五百顆中分
    梯、抽樣所得，然其結果均檢驗出Sibutramime及Phenylpropanolamine成分（見
    前開檢驗結果），足證其所稱填裝器遭到污染乙節應非屬實。嗣後，被告丙○○
    再將責任推向被告甲○○，被告甲○○亦附和其詞，證稱：因為先前丙○○曾要
    伊填裝過一次，填裝後藥粉有剩下，伊以為成分相同，就自作主張，將兩種粉末
    混和後加以填充等語。然被告甲○○於本院審理時已供稱：總共我幫他（丙○○
    ）做二次，是分別不同的東西，第一次東西做完就還等語（見本院卷第一二四頁
    ），（亦可參酌甲○○經警查獲當場時，自車內扣得填裝完成之膠囊一萬七千五
    百顆、空膠囊二千五百個、白色粉末一包，被告甲○○確實在填裝後，將所有成
    品及剩餘之半成品均欲將還被告嚴慶翔可證），即被告甲○○每次做完東西均將
    成品、半成品返還被告丙○○，況被告甲○○既受託於被告丙○○，豈需逾越委
    託人之意思，自作主張，上情亦與被告甲○○先前於偵查中供述：我並沒有再調
    配等語（見九十二年度偵字第一四八五號第三八頁）相符。是被告丙○○前開所
    辯顯係推諉卸責之詞，不足採信。
五、再者，行政院衛生未曾核准同時含有Phenylpropanolamine及Sibutramime成分之
    藥品許可證，此有該署九十三年七月二十日衛署藥字第○九三○三二三○八四號
    函文（院卷第八一頁）、九十三年十一月二十六日衛署藥字第○九三○○四四一
    四四號函文（院卷第一一二頁）附卷所參，是被告二人未取得行政院衛生署依藥
    事法第三十九條規定所核發之藥品許可證，即擅自由被告丙○○將二種藥物粉末
    ，交由被告甲○○填裝於膠囊內，應認屬藥事法第二十條第一款所稱未經核准擅
    自製造偽藥無訛。
六、此外，復有附表一扣案等物可資佐證，被告等並未取得行政院衛生署核發之藥品
    許可證，即擅自以將Phenylpropanolamine、Sibutramime混和之粉末裝入空膠囊
    之方式，製造未經行政院衛生署核准之減肥膠囊，其有製造偽藥之犯行，洵堪認
    定。
參、科刑部分：
一、按行為後法律有變更者，適用裁判時之法律。但裁判前之法律有利於行為人者，
    適用最有利於行為人之法律，刑法第二條第一項但書定有明文。經查本件被告等
    為前開犯行後，藥事法第八十二條於九十三年四月二十一日修正公布，於同年四
    月二十三日生效，修正前之藥事法第八十二條第一項規定：製造或輸入偽藥或禁
    藥者，處七年以下有期徒刑，得併科新台幣十五萬元以下罰金；修正後之藥事法
    第八十二條第一項規定：製造或輸入偽藥或禁藥者，處十年以下有期徒刑，得併
    科新台幣一千萬元以下罰金；是以依前揭刑法第二條第一項但書之規定，經比較
    修正前藥事法第八十二條第一項之規定暨修正後之藥事法第八十二條第一項後，
    認被告等之前開行為，應適用最有利於被告之法律，即應依修正前之藥事法規定
    論處。
二、又偽藥，係指未經核准，擅自製造者，修正前藥事法第二十條第一款定有明文。
    被告二人共同未經核准擅自製造偽藥，核其所為係犯修正前藥事法第八十二條第
    一項之製造偽藥罪。被告二人共同製造偽藥之犯行，有犯意聯絡及行為分擔，應
    論以共同正犯。爰審酌被告等，竟貪圖暴利，而製造偽藥，對社會大眾身體健康
    所可能造成之危害甚鉅，並參酌渠等參與犯罪情節、犯罪方法、手段、及被告等
    犯罪後仍矯言掩飾犯行，毫無悔意等一切情狀，分別量處如主文所示之刑，並就
    被告丙○○併科罰金部分諭知易服勞役之折算標準。又被告甲○○前未曾受有期
    徒刑以上刑之宣告，有台灣台南地方法院檢察署刑案資料查註紀錄表在卷可憑，
    其經此教訓後，應知所警惕，信無再犯之虞，本院因認所宣告之刑以暫不執行為
    適當，併諭知緩刑五年，以勵自新。
肆、扣案物：
一、扣案如附表一編號(1)已製造完成之偽藥膠囊一萬七千五百顆：
    經公權力扣案之同一物品，依行政法令規定應予沒入、同時刑事法規定應予沒收
    者，即發生行政處分之沒入與刑罰從刑之沒收相競合之情形，得否為沒收之宣告
    ，應先行查明該扣押物品究有無已先為行政處分之沒入定之（八十八年度台上字
    第一一二九號判決參照），本件扣案附表一已製造完成之偽藥膠囊一萬七千五百
    顆，依藥事法第七十九條第一項規定應由收入銷燬，然尚未經行政機關沒入，有
    扣押物品清單（九十一年度檢總管一○一○二號）附卷足參，上開偽藥，均係被
    告所有且為因犯罪所得之物，亦據其供承在卷，自應依刑法第三十八條第一項第
    三款之規定宣告沒收之。
二、扣案附表一編號(2)空膠囊、附表一編號(3)所示之物：
    均係被告所有，且為供犯罪所用之物，已如前述，自應依刑法第三十八條第一項
    第二款之規定宣告沒收之。
三、扣案如附表二所示之物：
    本件如犯罪事實所述，係被告丙○○將藥粉交付被告甲○○後，由被告甲○○在
    自家填裝製造，則在被告丙○○家中所查獲附表二所示之各項器材、藥丸、現金
    等物，並無積極證據證明與本案「製造」偽藥有何直接相關，爰不另為沒收之諭
    知，附此敘明。
據上論斷，應依刑事訴訟法第二百九十九條第一項前段，修正前藥事法第八十二條第
一項，刑法二條第一項但書、第十一條前段、第二十八條、第四十二條第二項、第三
十八條第一項第二、三款、第七十四條第一款，罰金罰鍰提高標準條例第二條，判決
如主文。
本案經檢察官乙○○到庭執行職務
中    華    民    國    九十四        年      三      月      二      日
                                  臺灣臺南地方法院刑事第十庭
                                    審判長法  官  鄭  文  祺
                                          法  官  林  中  如
                                          法  官  蔡  奇  秀
右正本證明與原本無異。
如不服本判決，應於判決送達後十日內向本院提出上訴狀( 應附繕本 )。
                                          書記官  韓  雪  青
中    華    民    國    九十四        年      三      月      三      日
附錄本案論罪科刑法條：
修正前藥事法第八十二條第一項：
製造或輸入偽藥或禁藥者，處七年以下有期徒刑，得併科新臺幣十五萬元以下罰金。
附表一：
(1)填裝完成之膠囊一萬七千五百顆
(2)空膠囊二千五百個
(3)白色粉末一包
附表二：
(1)磅秤
(2)裝藥丸充填器
(3)數粒盤
(4)０號夾鏈袋、２號夾鏈袋、６號夾鏈袋、８號夾鏈袋
(5)粉紅色藥錠（五角型）、藍色糖衣錠（中間印有Ｙ字）、藍色藥錠、白色糖衣錠、
  白色藥片、黃色藥錠、紅白色膠囊（成品）、藍白色膠囊（成品）、紫色藥錠、紫
  紅色藥錠、不明粉末、減肥藥樣品（睡前）、減肥藥樣品（早飯前）
(6)湯匙、連續印章、、不明藥水（ＰＲＯＣＡＩＮＥＨＣＩ）、注射針筒（已使用）
(7)新台幣三十四萬元
右正本證明與原本無異。
如不服本判決，應於判決送達後十日內，向本院提出上訴狀。
                                          書記官
中    華    民    國      八十        年              月              日
